臺北高等行政法院裁定
　　　　　　　　　　　　　　　　　　 95年度訴字第00219號
　　　　　　　　　　　　　　　.
原　　　告　戊○○
　　　　　　甲○○
　　　　　　乙○○
　　　　　　卯○○
　　　　　　丙○○
　　　　　　丁○○
　　　　　　己○○
　　　　　　庚○○
　　　　　　辛○○
　　　　　　癸○○
　　　　　　子○○
　　　　　　丑○○
　　　　　　辰○○
　　　　　　寅○○
　　　　　　壬○○（已死亡）
被　　　告　財政部臺灣省北區國稅局
代　表　人　凌忠嫄（局長）
訴訟代理人　巳○○
上列當事人間因遺產稅事件，原告不服財政部中華民國94年12月
14日台財訴字第09400581850號訴願決定，提起行政訴訟。本院
裁定如下︰
　　主  文
原告之訴駁回。
訴訟費用由原告負擔。
　　理  由
一、原告起訴時，被告之代表人為許虞哲，嗣被告代表人已變更
    為凌忠嫄，並由凌忠嫄聲明承受訴訟，有其提出之聲明承受
    訴訟狀附卷可稽，核無不合，應予准許，合先敘明。
二、關於原告戊○○部分：
    (一)按納稅義務人對於核定稅捐之處分如有不服，應依規定格
      式，敘明理由，連同證明文件，依左列規定，申請復查：
      一、依核定稅額通知書所載有應納稅額或應補徵稅額者，
      應於繳款書送達後，於繳納期間屆滿翌日起算30日內，申
      請復查，稅捐稽徵法第35條第1 項第1 款定有明文。次按
      原告之訴，有下列各款情形之一者，行政法院應以裁定駁
      回之。…：十、起訴不合程式或不備其他要件者，行政訴
      訟法第107 條第1 項第10款定有明文。
    (二)本件原告之被繼承人劉飛野於90年4月28日死亡，繼承人
      申報遺產稅，經被告核定遺產總額新臺幣（下同）
      470,035,764元，遺產淨額415,223,048元，應納稅額
      193,104,524 元，原告戊○○不服，於94年1 月27日申請
      復查，嗣於94年2 月2 日具文撤回該復查之申請。復於94
      年3 月7 日檢附核定通知書、繳款書正本、工程受益費繳
      款書影本及地價稅繳款書影本等資料申請增列扣除額，經
      被告追認扣除額─死亡前應納未納稅捐2,488,754 元及死
      亡前未償之債務916,318 元，更正核定遺產淨額
      411,817,976 元，應納稅額191,401,988 元，並改定繳納
      期間自94年4 月26日起至同年6 月25日止。原告復於94年
      7 月25日就上開已撤回復查事項再次申請復查。按本件原
      處分經被告減低稅額變更處分後，就原處分之剩餘部分仍
      未消滅而有效存續，惟嗣後之減額變更處分，因對於原告
      有利，故原告尚不得對該有利之減額變更處分，聲明不服
      。是以本件原告復於94年7 月25日再次申請復查之申請書
      ，雖表明對減額之更正處分不服，惟究其原意，仍應係對
      原處分之剩餘部分主張不服，然系爭遺產稅繳款書（繳納
      期間自93年11月11日起至94年1 月10日止）經被告於93
      年11月11日合法送達，有經麗晶公園管理委員會蓋章簽收
      之掛號郵件收件回執附卷可稽。原告收受繳款書後，於94
      年1 月27日提出復查申請，惟嗣後具文於94年2 月2 日撤
      回該復查申請，嗣經被告更正核定遺產淨額減為411,817,
      976 元，應納稅額減為191,401,988 元，原告復於94年7
      月25日就上開已撤回復查事項再次申請復查，已逾申請復
      查之法定不變期間等情，有被告蓋有收發章之歷次復查申
      請書及撤銷復查申請書附原處分卷可稽。是原告之後之復
      查申請，顯已逾上開法定不變期間，復查決定及訴願決定
      予以駁回，並無不合。原告復對之提起行政訴訟，即欠缺
      起訴之合法要件，為不合法，應予駁回。
三、關於原告壬○○部分：
    (一)按自然人於死亡時因喪失權利能力而無當事人能力。次按
      原告之訴，有下列各款情形之一者，行政法院應以裁定駁
      回之。…：三、原告或被告無當事人能力者，行政訴訟法
      第107 條第1 項第3 款定有明文。
    (二)本件原告於95年1 月16日起訴前即已於94年3 月7 日死亡
      並於94年3 月10日經除戶，有繼承系統表及法務部戶役政
      連結作業影本附卷可稽，原告於起訴時已無當事人能力，
      其訴為不合法，應予駁回；且原告於起訴前既已死亡，則
      其繼承人自不得承受無當事人能力之原告之訴訟程序，故
      原告提起本件行政訴訟，即欠缺起訴之合法要件，為不合
      法，應予駁回。
四、關於原告甲○○、乙○○、卯○○、丙○○、丁○○、己○
    ○、庚○○、辛○○、癸○○、子○○、丑○○、辰○○及
    寅○○部分：
    (一)本件起訴狀之當事人欄，將原告「寅○○」誤載為「劉陳
      茶」，有繼承系統表及及法務部戶役政連結作業影本附卷
      可稽，先予敘明。
    (二)按納稅義務人對於核定稅捐之處分如有不服，應依規定格
      式，敘明理由，連同證明文件，依左列規定，申請復查，
      稅捐稽徵法第35條第1項前定有明文。次按人民因中央或
      地方機關之違法行政處分，認為損害其權利或法律上之利
      益，經依訴願法提起訴願而不服其決定，或提起訴願逾3
      個月不為決定，或延長訴願決定期間逾2個月不為決定者
      ，得向高等行政法院提起撤銷訴訟；原告之訴有起訴不合
      程式或不備其他要件，而屬不可補正者，應以裁定駁回之
      ，行政訴訟法第4條第1項及第107條第1項第10款各定有明
      文。
    (三)原告等提起本件行政訴訟，請求撤銷系爭遺產稅之訴願決
      定、復查決定及原處分云云；惟查，本件共同繼承人之原
      告戊○○就系爭遺產稅之課徵，雖曾進行行政救濟，然其
      所提之復查申請、訴願及行政訴訟，均不合法，已如前述
      ；又查，依原處分卷及訴願機關卷所附相關資料以觀，並
      未見原告等向本院提起行政訴訟之前，曾經申請復查或提
      起訴願；原告等在提起行政訴訟前，既未踐行復查、訴願
      等行政救濟程序，其逕行提起本件行政訴訟，即不備前揭
      法條所定「復查前置」及「訴願前置」之程序要件，為不
      合法，應予駁回。
五、依行政訴訟法第107條第1項第3款、第10款、第104條，民事
    訴訟法第95條、第78條、第85條第1項前段，裁定如主文。
中　　華　　民　　國　　96　　年　 　2　　月　　1　　 日
                       第五庭審判長法  官　張瓊文
                                   法  官  胡方新
                                   法  官  蕭忠仁
上為正本係照原本作成。
如不服本裁定，應於送達後10日內向本院提出抗告狀（須按他造
人數附繕本）。
中　　華　　民　　國　　96　　年　 　2　　月　　1　　 日
    　　  　　　　　　　    　     書記官  蕭純純
